【裁判字號】    97,審訴,513
【裁判日期】    971029
【裁判案由】    懲治走私條例
【裁判全文】
臺灣高雄地方法院刑事判決             97年度審訴字第513號
公  訴  人  臺灣高雄地方法院檢察署檢察官
被      告  壬○○
選任辯護人  林慶雲律師
            陳裕文律師
            楊靖儀律師
被      告  己○○
            戊○○
            丁○○
            辛○○
前列四人共同
選任辯護人  侯勝昌律師
            陳正男律師
            朱淑娟律師
上列被告因懲治走私條例案件，經檢察官提起公訴（96年度偵字
第27313 、27903 、31849 號），被告於本院準備程序為有罪之
陳述，經合議庭裁定由受命法官依簡式審判程序獨任審理，判決
如下：
    主  文
壬○○共同私運管制物品進口逾公告數額，處有期徒刑壹年陸月
。緩刑肆年，並應向國庫支付新臺幣伍拾萬元。
己○○共同私運管制物品進口逾公告數額，處有期徒刑壹年。
戊○○共同私運管制物品進口逾公告數額，累犯，處有期徒刑陸
月。
丁○○共同私運管制物品進口逾公告數額，處有期徒刑伍月。
辛○○共同私運管制物品進口逾公告數額，處有期徒刑貳月。
    事  實  及  理  由
一、犯罪事實要旨：
    壬○○接受國內聯盛冷凍食品有限公司（下稱聯盛公司）等
    廠商之委託，代向泰國某加工廠採買漁貨私運返國後，遂與
    各該訂貨廠商之負責人及執行訂貨業務員工，就渠等各自訂
    貨之範圍（所訂漁貨之完稅價格計算，均已逾新臺幣〔下同
    〕10萬元或總重量超過1,000 公斤），共同基於私運管制物
    品進口逾公告數額之犯意聯絡，而受推覓得同具私運管制物
    品進口逾公告數額犯意聯絡之豐祥六號漁船（編號：CT0-00
    0000號）船長己○○，而己○○為謀船隻順利航行之需，方
    另行僱用具私運管制物品進口逾公告數額犯意聯絡之戊○○
    、丁○○、辛○○、乙○○、丙○○、庚○○（後3 人未到
    案，俟到案後另行審結）擔任船員，己○○、戊○○、丁○○、辛○○、乙○○、丙○○、庚○○7 人遂於96年8 月21
    日10時50分許，假前往南中國海展開捕魚作業為由，駕駛豐
    祥六號漁船自高雄第二港口中和安檢站報關出港，而直接往
    泰國駛去，且於96年8 月29日抵達泰國某漁港停留約3 至4
    日，俾將壬○○受託代訂之漁貨，亦即肉魚1 萬9,590 公斤
    、金線魚3 萬7,450 公斤、肉鯧1 萬6,010 公斤、剝皮魚（
    已去頭）6, 840公斤、白狗2,520 公斤、蝦仁1 萬3,140 公
    斤（已去殼包裝成包）、花枝碎肉1 萬2,910 公斤、花枝翅
    1 萬6,770 公斤、軟絲碎肉4 萬5,200 公斤、小章魚2 萬1,
    790 公斤（合計約19萬2,220 公斤，下稱前開漁貨）等漁貨
    搬運入豐祥六號之船艙內放置，再自泰國該漁港啟程返國，
    並於96年9 月15日8 時20分許，自高雄港第二港口入港，而
    將前開漁貨私運進口，惟因顧慮犯行敗露，遲遲不敢將前開
    漁貨卸下接受安檢。嗣於96年9 月22日7 時40分許，為行政
    院海岸巡防署南部地區巡防局臺南縣機動查緝隊持搜索票執
    行搜索查獲，始悉全情，並當場查扣得前開漁貨。
二、前開犯罪事實，有下列證據足資證明：
  1.被告壬○○、己○○、戊○○、丁○○、辛○○（下合稱被
    告5 人）於本院準備程序及審理中之自白。
  2.證人辛○○於96年9 月22日之警詢中陳述（於自己所涉犯行
    部分係屬自白；於其他被告方面，係人證）、證人吳明德於
    96年11月12日偵查中結證。
  3.卷附本院96年度聲搜字第1922號搜索票（警A 卷第34頁）；
    行政院海岸巡防署南部地區巡防局臺南縣機動查緝隊96年9
    月22日搜索、扣押筆錄暨扣押物品目錄表（警A 卷35-39 頁
    ）；漁業執照（警A 卷第51頁）；船筏基本資料查詢（警A
    卷第52-53 頁）、96年9 月22日蒐證照片（警A 卷第54-90
    頁）；責付保管條（警A 卷第112 頁）；機漁船（含船員）
    進出港檢查表（警A 卷第113 頁）；小港區漁會臨海新村魚
    市場進貨表（警A 卷第114-115 頁）；己○○手載便條紙2
    張（警A 卷第116 頁）；數量紀錄紙2 張（警A 卷第117-11
    8 頁）；緝獲漁船走私漁產品協助諮詢電話傳真（警B 卷第
    26-27 頁）；通訊監察書暨監聽譯文（警A 卷第119-122 、
    123- 131、132-136 、137-141 頁；警B 卷第44-46 、36-3
    7 、47-72 、28-31 、34-35 、72-77 頁）；聯盛公司基本
    資料查詢（警B 卷第24頁）。
三、論罪
(一)按於被告5 人為本案犯行之際有效施行之「管制物品項目及
    其數額」丙項第5 款乃定明：「一次私運海關進口稅則第1
    章至第8 章所列物品，重量超過1,000 公斤者，屬管制進口
    物品」等語。查扣案魚類、花枝及小章魚（軟體類水產無脊
    椎動物）俱屬海關進口稅則第3 章之物品，且重量合計已達
    19萬2,220 公斤，自屬管制進口物品無訛，是故被告5 人關
    於私運扣案前開漁貨所為，均係犯懲治走私條例第2 條第1
    項私運管制物品進口逾公告數額罪。又行政院關於公告管制
    物品之種類及數額雖時有變更，因懲治走私條例之以私運管
    制物品進口為犯罪構成要件則同，是以係屬事實變更，要非
    法律變更（最高法院51年臺上字第159 號判例意旨參照），
    從而前開「管制物品項目及其數額」丙項第5 款，雖於97年
    2 月27日再經公告修正為：「一次私運原產地為大陸地區而
    未經主管機關公告准許輸入之海關進口稅則第1 章至第8 章
    所列物品之一項或數項，其總額由海關照緝獲時之完稅價格
    計算，超過新臺幣10萬元或重量超過1,000 公斤者，屬管制
    進口物品」等語，將私運管制進口物品，限縮為原產地為大
    陸地區者，亦無礙於本案犯行之成立、論科，應予指明。
(二)又按共同正犯之意思聯絡，原不以數人間直接發生者為限，
    即有間接之聯絡者，亦包括在內。如甲分別邀約乙、丙犯罪
    ，雖乙、丙間彼此並無直接之聯絡，亦無礙於其為共同正犯
    之成立（最高法院77年臺上字第2135號判例參照），是以壬○○於接受各該廠商之委託後，雖僅與己○○直接進行聯繫
    ，再由己○○出面與戊○○等船員聯繫，且己○○及戊○○
    等船員，俱未曾與各該廠商人員存何直接聯絡，惟均無礙渠
    等成立共同正犯，是故被告5 人及乙○○、丙○○、庚○○
    ，就私運扣案前開漁獲進口之本案整體犯行，再分別與各該
    訂貨廠商之負責人及執行訂貨業務員工就渠等各自訂貨之範
    圍，存有犯意聯絡、行為分擔，均應論以共同正犯。
(三)戊○○前因違反臺灣地區與大陸地區人民關係條例，經法院
    判處有期徒刑4 月確定，於92年8 月13日易科罰金執行完畢
    ，有臺灣高等法院被告前案紀錄表1 份在卷可稽，被告於該
    徒刑執行完畢後，5 年以內故意再犯本案有期徒刑以上之罪
    ，應論以累犯，並加重其刑。
四、本院審酌被告5 人共同私運扣案前開漁獲進口，且本案遭查
    扣之漁貨數量合計約19萬2,220 公斤之鉅，對於國內之防疫
    檢測、漁貨交易市場、課稅公平等確已造成重大危害。惟念
    被告5 人於本院準備、審理程序中，已知全然坦承犯行，而
    具悔意，其中辛○○更自警詢伊始即全然坦承犯行，犯後態
    度甚佳，及本案犯行主係壬○○接受各該國內廠商之委託後
    ，邀約己○○所為，己○○為謀船隻順利航行之需，方另行
    僱用戊○○、丁○○、辛○○擔任船員，業經本院認明如前
    ，則壬○○之犯罪惡性最重，己○○次之，戊○○、丁○○
    、辛○○等船員則再次之等一切情狀，爰分別量處如主文所
    示之刑。
五、壬○○未曾因故意犯罪受有期徒刑以上刑之宣告，且除本案
    外，別無其他涉嫌刑案紀錄，有臺灣高等法院被告前案紀錄
    表1 份在卷可按，渠因一時失慮，偶罹刑典，且於本院準備
    、審理程序中，已知全然坦承犯行，而具悔意，均業如前述
    ，經此偵、審程序及罪刑之宣告，當知所警惕，信無再犯之
    虞，本院因認對其所宣告之刑，以暫不執行為適當，爰依刑
    法第74條第1 項第1 款之規定，予以宣告緩刑4 年，用啟自
    新；並斟酌本案犯行對國內防疫檢測、漁貨交易市場、課稅
    公平之程度各情，依刑法第74條第2 項第4 款，諭知壬○○
    應向國庫支付50萬元，以示警惕、衡平。
六、扣案前開漁獲在法律評價上，應分屬各該委託壬○○訂貨之
    廠商（法人）所有，而各該訂貨廠商與其負責人及執行訂貨
    業務員工，雖係本案之共同正犯，惟與廠商（法人）間人格
    各別，且懲治走私條例對於法人亦未設有處罰規定，是以本
    院自無由對於非屬違禁物之該等漁貨，逕為沒收之宣告（至
    該等漁貨是否應依海關緝私條例予以沒入，核屬另事）；又
    豐祥六號漁船雖係被告5 人與其餘共同正犯違犯本案犯行所
    用之物，惟因該船係屬與本案無關之案外人李敏宏所有，有
    船筏基本資料查詢（警A 卷第52-53 頁）等件存卷可查，本
    院亦無由對之宣告沒收。
據上論結，應依刑事訴訟法第273 條之1 第1 項、第299 條第1
項前段、第310 條之2 、第454 條第1 項，懲治走私條例第2 條
第1 項、第11條，刑法第28條、第47條第1 項、第74條第1 項第
1 款、第2 項第4 款，判決如主文。
本案經檢察官甲○○到庭執行職務。
中    華    民    國    97    年    10    月    29    日
                  刑事第七庭  法  官  莊珮吟
以上正本證明與原本無異。
如不服本判決應於收受本判決後10日內向本院提出上訴書狀，並
應敘述具體理由，如未敘述上訴理由者，應於上訴期間屆滿後20
日內補提理由書狀於本院（均須按他造當事人之人數附繕本）「
切勿逕送上級法院」。
中    華    民    國    97    年    10    月    29    日
                              書記官  黃勤涵
◎附錄本案所犯法條：
《懲治走私條例第2 條第1 項》
私運管制物品進口、出口逾公告數額者，處7 年以下有期徒刑，
得併科新臺幣300 萬元以下罰金。
◎◎附記應注意事項：
《刑事第74條第2 項第4 款、第4 項》
緩刑宣告，得斟酌情形，命犯罪行為人為下列各款事項：
四、向公庫支付一定之金額。
第2 項第3 款、第3 款得為民事強制執行名義。
《刑事第75條之1 第1 項第4 款》
受緩刑之宣告而有下列情形之一，足認原宣告之緩刑難收其預期
效果，而有執行刑罰之必要者，得撤銷其宣告：
四、違反第74條第2 項第1 款至第8 款所定負擔情節重大者。


司法院資訊處製作；財團法人民間司法改革基金會備份。
